ACORDAO-COMPLETO-2333535

ACÓRDÃO 2623/2019 ATA 42/2019 - PLENÁRIO

VISTOS, relatados e discutidos estes autos que cuidam de recurso de revisão interposto por Guilherme Fontes Filmes Ltda. e Guilherme Machado Cardoso Fontes, contra o Acórdão 4939/2012-TCU-Segunda Câmara;
ACORDAM os Ministros do Tribunal de Contas da União, reunidos em Sessão Plenária, ante as razões expostas pelo relator, em:
9.1. conhecer do recurso de revisão, com fulcro no art. 35, inciso III, da Lei 8.443/1992, para, no mérito, dar-lhes provimento parcial, tornando insubsistentes os subitens 9.2 a 9.8 do Acórdão 4939/2012-TCU-Segunda Câmara;
9.2. julgar regulares com ressalvas as contas de Guilherme Fontes Filmes Ltda. e Guilherme Machado Cardoso Fontes, em relação aos recursos captados de acordo com as Leis 8.313/1991 e 8.685/1993, para execução do projeto audiovisual denominado "Chatô, o Rei do Brasil", objeto destes autos, dando-lhes quitação;
9.3. dar ciência deste acórdão aos recorrentes, à Agência Nacional do Cinema (Ancine) , ao Ministério da Cultura (MinC) , à Controladoria-Geral da União e ao Procurador-Chefe da Procuradoria da República no Estado do Rio de Janeiro

Recurso de revisão contra acórdão que julgou as contas dos recorrentes irregulares, condenou-os ao pagamento de débito e de multa em razão do não cumprimento do objeto referente à produção do projeto audiovisual intitulado Chatô  O Rei do Brasil, com recursos captados na forma das Leis 8.313/1991 e 8.685/1993.

Agência Nacional do Cinema.

3. Interessados/Responsáveis/Recorrentes:
3.1. Interessado: Agência Nacional do Cinema (04.884.574/0001-20)
3.2. Responsáveis: Guilherme Fontes Filmes Ltda. (31.622.483/0001-90); Guilherme Machado Cardoso Fontes (XXX.247.047-XX)
3.3. Recorrentes: Guilherme Fontes Filmes Ltda. (31.622.483/0001-90); Guilherme Machado Cardoso Fontes (XXX.247.047-XX).

13.1. Ministros presentes: Ana Arraes (na Presidência), Walton Alencar Rodrigues (Relator), Benjamin Zymler, Raimundo Carreiro, Bruno Dantas e Vital do Rêgo.
13.2. Ministro-Substituto convocado: Augusto Sherman Cavalcanti.
13.3. Ministros-Substitutos presentes: Marcos Bemquerer Costa e André Luís de Carvalho.

WALTON ALENCAR RODRIGUES

Ministro Aroldo Cedraz.

Adoto, como parte do Relatório, a instrução elaborada no âmbito da Secretaria de Recursos, vazada nos termos a seguir transcritos, com a qual anuíram os dirigentes da referida unidade técnica:
Trata-se de recurso de revisão interposto por Guilherme Fontes Filmes Ltda. e Guilherme Machado Cardoso Fontes (peça 177) contra o Acórdão 4939/2012-TCU-Segunda Câmara (peça 32, p. 18-20) , corrigido por inexatidão material pelo Acórdão 6407/2012-TCU-Segunda Câmara (peça 39) e mantidos pelos Acórdão 6777/2014-TCU-Segunda Câmara (recurso de reconsideração - peça 79) e 7.846/2016TCUSegunda Câmara (embargos de declaração - peça 148) .
1.1.  A deliberação recorrida apresenta o seguinte teor:
ACORDAM os Ministros do Tribunal de Contas da União, reunidos em sessão da 2ª Câmara, ante as razões expostas pelo relator, com fundamento nos arts. 1º, inciso I, 16, inciso III, alínea c, 19, caput, 23, inciso III, e 28, inciso II, da Lei 8.443/1992, c/c o art. 214, inciso III, alínea a, do Regimento Interno, em:
9.1 excluir a responsabilidade da Srª Yolanda Machado Medina Coeli;
9.2 julgar irregulares as presentes contas;
9.3 condenar o Sr. Guilherme Machado Cardoso Fontes, solidariamente com a empresa Guilherme Fontes Filmes Ltda. ME, ao recolhimento das importâncias a seguir indicadas aos cofres do Fundo Nacional da Cultura, atualizadas monetariamente e acrescidas dos juros de mora, calculados a partir das respectivas datas até a efetiva quitação do débito, na forma da legislação em vigor:
Valor Histórico Data de ocorrência
R$ 30.000,00 20/12/1995
R$ 200.000,00 02/05/1996 
R$ 700.000,00 27/11/1996
R$ 520.000,00 18/12/1996 
R$ 100.000,00 19/12/1996
R$ 100.000,00 16/01/1997
R$ 300.000,00 20/03/1997
R$ 700.000,00 01/04/1997
R$ 300.000,00 26/08/1997
R$ 400.000,00 25/09/1997
R$ 5.000,00 23/12/1997
R$ 36.000,00 30/12/1997
R$ 400.000,00 17/02/1998
R$ 300.000,00 25/02/1998
R$ 400.000,00 28/02/1998
R$ 300.000,00 06/01/1999
R$ 200.000,00 16/03/1999
R$ 125.000,00 15/06/1999
R$ 125.000,00 15/07/1999
R$ 125.000,00 15/08/1999
R$ 125.000,00 15/09/1999
R$ 150.000,00 30/12/1999
9.4 condenar o Sr. Guilherme Machado Cardoso Fontes, solidariamente com a empresa Guilherme Fontes Filmes Ltda. ME, ao recolhimento das importâncias a seguir indicadas aos cofres do Fundo Nacional da Cultura, atualizadas monetariamente e acrescidas dos juros de mora e da multa de 50% sobre o valor atualizado do débito, em conformidade com o art. 6º, § 1º, da Lei. 8.685/1993:
Valor Histórico Data de ocorrência
R$ 680.000,00 18/12/1996 
R$ 320.000,00 23/12/1996
R$ 280.000,00 20/03/1997
R$ 480.000,00 02/05/1997
R$ 440.000,00 02/08/1997
R$ 280.000,00 15/12/1997
R$ 40.000,00 29/12/1997
R$ 480.000,00 30/12/1997
9.5 com fundamento no art. 57 da Lei 8.443/1002, aplicar ao Sr. Guilherme Machado Cardoso Fontes e à empresa Guilherme Fontes Filmes Ltda. ME multas individuais no valor de R$ 2.500.00,00 (dois milhões e quinhentos mil reais) , a serem recolhidas aos cofres do Tesouro Nacional, atualizadas monetariamente desde a data do presente acórdão até a do efetivo recolhimento, se forem pagas após o vencimento, na forma da legislação em vigor;
9.6 fixar o prazo de 15 (quinze) dias a contar das notificações das dívidas perante o Tribunal;
9.7 com fundamento no art. 28, inciso II, da Lei 8.443/1992, autorizar a cobrança judicial das dívidas, caso não atendidas as notificações;
9.8 com fundamento no art. 2º, § 1º, da Lei 10.522/2002, determinar ao Ministério da Cultura as inclusões, no Cadastro Informativo de Créditos não Quitados do Setor Público Federal - Cadin, do Sr. Guilherme Machado Cardoso Fontes e da empresa Guilherme Fontes Filmes Ltda. ME;
9.9 dar ciência deste acórdão, acompanhado do relatório e voto que o fundamentam:
9.9.1 à Agência Nacional do Cinema (Ancine) , ao Ministério da Cultura (MinC) e à Controladoria-Geral da União;
9.9.2 ao Procurador-Chefe da Procuradoria da República no Estado do Rio de Janeiro, para ajuizamento das ações civis e penais cabíveis, nos termos do art. 16, § 3º, da Lei nº 8.443, de 16 de julho de 1992, esclarecendo aquele órgão que a presente deliberação traz informações solicitadas por meio do Ofício PR/RJ/GP/Nº 362/2007, de 6/12/2007, relativo ao Procedimento 08120.001726/9991.
HISTÓRICO
2. Após a instauração e processamento desta TCE, perante a Agência Nacional do Cinema (Ancine) , em razão do não cumprimento do objeto referente à produção do projeto audiovisual intitulado "Chatô - O Rei do Brasil, com recursos captados na forma das Leis 8.313/1991 e 8.685/1993, os presentes autos foram encaminhados a este Tribunal.
2.1. Coube à Secretaria de Controle Externo no Estado do Rio de Janeiro a análise da matéria a qual redundou nas citações da empresa Guilherme Fontes Filmes Ltda. solidariamente com seus sócios, Sr. Guilherme Machado Cardoso Fontes e Sra. Yolanda Machado Medina Coeli, para que apresentassem alegações de defesa pela não apresentação do produto final do mencionado projeto, bem como pela não comprovação da boa e regular aplicação dos recursos captados (ofícios de citação à peça 29, p. 6-20) .
2.2. As alegações de defesa foram apresentadas pelos responsáveis tendo este Tribunal proferido o Acórdão 4939/2012-TCU-Segunda Câmara, em 10/7/2012, afastando-se a responsabilidade de um dos responsáveis e julgando irregulares as contas dos demais responsáveis, imputando-se as respectivas parcelas de débito e multas, nos termos lançados no item 1.1 deste Exame.
2.3. Posteriormente, registram-se as seguintes ocorrências de maior relevo:
a) interposição de recursos de reconsideração por parte dos responsáveis (peças 66 e 67) os quais foram conhecidos e não providos conforme julgamento exarado no Acórdão 6407/2012-TCU-Segunda Câmara, proferido em 11/11/2014; e
b) oferecimento, em conjunto, de recurso de embargos de declaração, pelos mesmos responsáveis (peça 95) , conhecido e rejeitado, nos termos do Acórdão 7846/2016-TCU-Segunda Câmara, apreciado na sessão de 28/6/2016.
2.4. Em relação a esse último julgado, se verifica que há determinação (em seu item 9.2) para receber, em homenagem ao princípio da fungibilidade recursal, as peças 117 e 142 como recurso de revisão, " (...) desde que haja, prévia e expressamente, a manifestação favorável a essa medida pela empresa Guilherme Fontes Filmes Ltda. e pelo Sr. Guilherme Machado Cardoso Fontes". Entende-se que tal medida resta prejudicada em face da própria interposição do presente recurso.
2.5. Irresignados com esses julgados, os responsáveis, ora recorrentes apresentam o presente recurso de revisão, com apresentação de fatos novos, solicitando a desconstituição integral do débito e a reforma integral do acórdão recorrido.
2.6. Após análise preliminar dos elementos constantes nos autos, se verificou a necessidade de saneamento dos autos, por meio de proposta de realização de diligência, ratificada pelo relator do recurso (peça 199) , em face das seguintes ocorrências (peça 196, p. 1-2) :
 (...) 
a) em 1º de abril de 2015, os recorrentes informam que juntaram aos autos o produto final do projeto "Chatô - O Rei do Brasil" (peça 117) , constando cópias das capas de duas mídias audiovisuais, uma, referente ao filme produzido, com duração de 105 minutos, e outra, destinada à Cinemateca Brasileira;
b) posteriormente, as referidas mídias foram objeto de realização de diligência por parte da Secretaria de Controle Externo no Estado do Rio de Janeiro (Secex/RJ) a fim de colher da Agência Nacional de Cinema, Ancine, suas considerações técnicas a respeito de seus respectivos conteúdos, bem como informações adicionais quanto à regularidade da prestação de contas dos recursos em discussão nestes autos e posicionamento quanto à aprovação do projeto; 
c)  assim, sobreveio aos autos a documentação juntada à peça 142 (Ofício 209/2015/ANCINE/DIR-PRES, de 9/11/2015) , na qual consta, em síntese, as seguintes informações (peça 142, p. 2-4) :
c.1)  produto final principal: obra "Chatô - O Rei do Brasil" - DVD encaminhado pelo TCU contendo a obra - concluída e finalizada, com condições técnicas para veiculação;
c.2) depósito legal da obra "Chato - O Rei do Brasil" (produto final principal) - Fita HDCAM encaminhada pelo TCU: Cinemateca Brasileira emitiu Laudo Técnico de avaliação no qual concluiu pela REPROVAÇÃO da mídia para fins de matriz de conservação;
c.3) produtos finais secundários: a proponente não se pronunciou sobre a conclusão das quatro obras audiovisuais que compõem os produtos secundários, mencionadas no processo, quais sejam:
c.3.1) ausência do envio de DVD's à Ancine das obras: "O Caudilho e o Jagunço", "5 Dias que abalaram o Brasil" e "Chatô - Contemporâneo do Futuro"; 
c.3.2) ausência dos comprovantes de exibição/comercialização das obras: "O Caudilho e o Jagunço", "5 Dias que abalaram o Brasil"e "Chatô - Contemporâneo do Futuro";
c.3.3) ausência dos Certificados de Produto Brasileiro (ou documento congênere) referentes às obras: "O Caudilho e o Jagunço", "5 Dias que abalaram o Brasil", "Chatô - Contemporâneo do Futuro" e "Dossiê Chatô";
c.3.4) ausência do depósito legal junto à Cinemateca Brasileira de cópias em Betacam das seguintes obras: "O Caudilho e o Jagunço", "5 Dias que abalaram o Brasil", "Chatô - Contemporâneo do Futuro" e "Dossiê Chatô";
c.4) pendências financeiras - a proponente não se pronunciou sobre as pendências detectadas pelo MinC no Parecer n° 001/2000-CPC/SAv/MINC, nem sobre as recomendações do TCU por meio da Decisão 1.086/2001, em especial:
c.4.1) comprovantes documentais com indícios de inidoneidade no montante de R$ 187.343,56;
c.4.2) despesas no valor de R$ 7.725,00 com comprovantes documentais referenciados com o Projeto "500 Anos";
c.4.3) R$ 926.000,00 transferência de valor ao Projeto "500 Anos" sem autorização;
c.5) em face das ausências e, pendências relatadas, a Ancine se posiciona pela não aprovação da prestação de contas; 
d)  de outro lado, a proponente apresentou orçamento inicial de R$ 11.355.909,36 (peça 1, p. 933) , constando a informação de que foram captados R$ 3.000.000,00 (oriundos da Lei 8.685/1993) e R$ 5.640.999,99 (da lei 8.313/1991) - peça 142, p. 65, subitem 2.2;
e) em que pese o posicionamento da Ancine pela reprovação da prestação de contas, se verifica que a obra principal do projeto em discussão restou parcialmente concluída, já que é fato público e notório que o filme entrou em cartaz nas salas de cinema nacionais, muito embora a Cinemateca Brasileira ter considerada a mídia apresentada perante este Tribunal inadequada para depósito em seu acervo; e
f) a par das ocorrências supra e em face do reconhecimento da execução parcial do projeto "Chatô - O Rei do Brasil", para que seja dado prosseguimento à análise de mérito do presente recurso de revisão, há necessidade de se obter junto à Ancine o levantamento de qual foi, efetivamente, o percentual de execução daquele projeto, devendo ser explicitados os critérios e fundamentos utilizados na metodologia que vier a ser aplicada. 
2.7.	Em resposta à diligência efetuada por esta Serur (peça 200) , a Ancine faz juntar aos autos as peças 205-208 e 212. Entendendo-se que a documentação juntada por aquela agência é suficiente para o saneamento destes autos, se passa à análise recursal. 
EXAME DE ADMISSIBILIDADE
3. O exame de admissibilidade desta Secretaria (peças 178-179) propôs o conhecimento do recurso em face da superveniência de documentos novos, sem a concessão de efeito suspensivo. Por meio de despacho (peça 181) , aquele exame foi ratificado pelo relator do recurso, Ministro-Substituto Augusto Shermam Cavalcanti (que atuou em substituição ao Ministro Walton Alencar Rodrigues) , que determinou a remessa dos autos a esta Secretaria para análise de mérito.
EXAME DE MÉRITO
4. Delimitação
4.1. Constitui objeto do presente exame analisar:
a) em sede preliminar, se o sócio da empresa em débito é parte legítima para figurar nestes autos com responsável solidário; e
b) no mérito, se os novos fatos, supervenientes ao acórdão condenatório, são aptos à desconstituição, total ou parcial, do débito.
5. Ilegitimidade passiva
5.1. O sócio da empresa Guilherme Fontes Filmes Ltda., pessoa física, alega que não pode ser solidariamente responsabilizado com a pessoa jurídica pelos seguintes argumentos (peça 177, p. 4) :
a) não foi dada observância ao disposto no art. 50 do Código Civil; e
b)  não resta demonstrada ou comprovada sua responsabilidade direta pelos atos irregulares em discussão.
Análise:
5.2. Não assiste razão ao recorrente.
5.3. Esse mesmo argumento já foi objeto de análise quando da interposição de pretérito recurso de reconsideração (peça 66, p. 4-5, itens 4-10) , o qual foi devidamente rechaçado por este tribunal (peça 74, p. 4-5, itens 14-20) . 
5.4. De outro lado, o recorrente não apresenta nenhuma tese ou fato novo apto à mudança daquele entendimento ou algum excludente de responsabilidade. Ao pesquisar precedentes deste Tribunal quanto à responsabilização solidária de empresas e seus respectivos dirigentes em TCE's nos quais se discute irregularidades em renúncias de receitas, se verifica que o entendimento deste Tribunal é no sentido de que é cabível a mencionada responsabilização. Com efeito: 
a)  Acórdão 1944/2008-TCU-Plenário (relatoria do Ministro-Substituto Augusto Sherman) :
A não conclusão de projeto financiado, ainda que parcialmente, com recursos originários de renúncia de receita do Estado conduz ao julgamento pela irregularidade das contas da empresa beneficiada e dos seus sócios, com condenação em débito solidário e aplicação de multa;
b) Acórdão 4028/2010-TCU-Segunda Câmara (relatoria do Ministro-Substituto André de Carvalho) :
Sempre que juridicamente viável, deve ser promovida a citação solidária da sociedade empresária com seu dirigente, nos casos de tomada de contas especial que envolva renúncia fiscal, a exemplo das atividades desenvolvidas com recursos financeiros captados com amparo na Lei 8.313/1991 (Lei Rouanet) , mormente porque a omissão no dever de prestar contas configura infração que merece ser imputada à pessoa física do gestor, e não apenas à empresa.
5.5. Em arremate, entende-se, inclusive, aplicável ao presente caso concreto, equiparando-se os efeitos da imputação de débito tanto para as transferências voluntárias como para as renúncias de receitas, a própria Súmula TCU 268, que reza:
A pessoa jurídica de direito privado destinatária de transferências voluntárias de recursos federais feitas com vistas à consecução de uma finalidade pública responde solidariamente com seus administradores pelos danos causados ao erário na aplicação desses recursos. 
6. Desconstituição do débito
6.1. Os recorrentes requerem a aprovação das presentes contas tendo em vista que (peça 177, p. 3-4) :
a) foi desconsiderado nos julgamentos anteriores o fato de que o filme já estava pronto e com os parâmetros ajustados, nos termos do Certificado de Produto Brasileiro exarado pela Ancine;
b) nos idos de novembro de 2015, houve a exibição do filme "Chatô, O Rei do Brasil" nos cinemas nacionais, fato esse público e notório; e
c) dessa forma, há que se reconhecer que todos os recursos em discussão foram aplicados no Projeto Pronac 95RJ1138221 nos termos das Leis Rouanet e do Audiovisual, devendo ser extinta a integralidade do débito e as multas a eles aplicadas.
6.2. Além disso, transcreve-se trecho do exame de admissibilidade que contextualiza os demais aspectos relevantes quanto aos novos elementos a serem analisados (peça 178, p. 3) , verbis:
 (...) ressalta-se o seguinte trecho do voto condutor da decisão que analisou os embargos de declaração opostos anteriormente:
'26. Em que pese reconhecer elementos tendentes a reformar a decisão condenatória deste Tribunal, ante a apresentação do produto final objeto das captações inquinadas e expressa declaração da Ancine na mesma direção, consigno que não cabe discutir na via estreita de embargos declaratórios a superveniência de novos documentos com eficácia sobre a prova produzida, conforme jurisprudência assente desta Corte de Contas.
27. Dessa forma, considerando ser esses documentos inéditos nos autos (peças 117 e 142) , penso que poderiam ser recebidos, em privilégio ao princípio da fungibilidade, como recurso de revisão, desde que haja prévia e expressa anuência dos interessados nesse sentido. Para tanto, proponho que sejam os autos encaminhados à Secretaria de Recursos deste Tribunal para que adote as providências de sua alçada'.
Considerando o exposto acima pelo Relator dos embargos, as mencionadas peças 117 (fita contendo a máster completa do filme finalizado para comercialização) e 142 (Ofício 209/2015/Ancine/DIR-PRES, que encaminha o Memorando 23/2015/Ancine/SFO e a Nota Técnica 109/2015 da Coordenação de Prestação de Contas) e a apresentação do recurso de revisão ora em análise, entende-se que foram juntados aos autos, após a decisão que apreciou o recurso de reconsideração, documentos novos que, ao menos em tese, podem ter eficácia sobre o julgamento de mérito proferido, pois possuem pertinência temática com o objeto dos autos. Os referidos documentos, portanto, preenchem o requisito estabelecido no art. 35, III, da mencionada lei. A verificação da efetiva eficácia da documentação, entretanto, cabe ao exame de mérito do recurso.
Análise:
6.2. Assiste, em parte, razão aos recorrentes.
6.3. Cumpre reconhecer, inicialmente, que o filme "Chatô - O Rei do Brasil" foi concluído e comercialmente reproduzido em diversas salas de cinema no Brasil. No entanto, há que se esclarecer que, além desse fato representar execução parcial do projeto, a regularidade da aplicação de recursos públicos, ainda que por renúncia de receitas, depende também da apresentação do devido processo de prestação de contas, de forma a comprovar que os recursos públicos auferidos foram rigorosamente aplicados na consecução do objetivo proposto, o que não foi providenciado pelos recorrentes.
6.4. Não há como reconhecer a regularidade da prestação quanto à imputação de sua omissão, uma vez que os novos elementos apresentados se limitam a comprovar, repita-se, a mera execução parcial do objeto da tratativa. Ante a prevalência do princípio da vedação ao enriquecimento sem causa por parte da administração pública, tal fato induz, tão somente, à desconstituição parcial do débito, conforme se verá adiante. 
6.5. Após, a realização de diligência à Ancine (peça 200) , há que se esclarecer que o Projeto "Chatô - O Rei do Brasil" compreende, além da produção e comercialização cinematográfica de seu filme principal, diversos outras obras audiovisuais, a saber (peça 205, p. 29-30) :
a) "Dossiê Chatô"; 
b) "O Caudilho e o Jagunço"; 
c) "5 Dias que Abalaram o Brasil"; e 
d) "Chatô - Contemporâneo do Futuro"
6.6.	Como resposta ao item "a" da mencionada diligência, as documentações comprobatórias dessas produções secundárias, bem como todo o histórico de seus andamentos e desdobramentos, constam às peças 205-208 e não inovam, de forma determinante, quanto aos elementos que já constam nestes autos. Os documentos constam assim sistematizados:
	Descrição
	Peça 

	Ofício 2-E/2018-Ancine/SEC, de 4/5/2018, resposta aos itens "a" e "c" da diligência (peça 200) 
	Peça 205, p. 1

	Carta Gab 271, de 17/8/2000 (conclusão dos trabalhos de análise da prestação de contas do projeto "Chatô - O Rei do Brasil") 
	Peça 205, p. 3-8

	Nota Técnica 34/2010, cumprimento do objeto do mencionado projeto até aquele exercício financeiro
	Peça 205, p. 9-36

	Ofício 209/2015/Ancine/DIR-PRES, de 9/11/2015, resposta à diligência da Secex/RJ sobre o histórico das análises realizadas sobre a prestação de contas do projeto SALIC 95-1138
	Peças 205, p. 37-59, e 206-207

	Parecer 001/2000 sobre o projeto em discussão
	Peça 208, p. 1-21

	Pedido de redimensionamento apresentado pela proponente
	Peça 208, p. 22-23

	Recurso apresentado pela proponente em face da Carta Gab 271
	Peça 208, p. 24-43

	Relatório preliminar de avaliação do material enviado pela proponente constando de 21 fitas VHS, 8 encadernações e documento contendo 10 páginas
	Peça 208, p. 44-46

6.7. Já a resposta quanto à informação de eventual existência de outros documentos afetos à presente TCE ainda não presentes nos autos (item "c" da diligência) , a Ancine informa que " (...) não encontramos novos documentos encaminhados pela proponente para análise" (peça 205, p. 1) .
6.8. Em relação ao atendimento ao item "b" da diligência - "a par da entrega parcial do projeto 'Chatô - O Rei do Brasil' (SALIC 95) , com a produção e exibição do filme no circuito cinematográfico, relativo à informação do percentual de execução desse produto em relação ao conjunto total daquele projeto, discriminando os critérios e fundamentos da metodologia que vier a ser adotada" - há que se assinalar que foram solicitadas duas prorrogações de prazo para atendimento (peças 202  e 209) , as quais foram deferidas (peças 204 e 210) . Quanto a essa questão, importa salientar que:
6.8.1.	A resposta ao mencionado item de diligência sobreveio com a juntada da documentação à peça 212 cuja conclusão apresenta como percentual de execução financeira (do filme de longa metragem "Chatô - O Rei do Brasil" em relação às demais obras audiovisuais secundárias de seu projeto) o índice de 69,09% e, considerando o tempo de filmagem, o índice de 13,83% (peça 212, p. 15) .
6.8.2.	A metodologia utilizada para o levantamento dos sobreditos percentuais levou em consideração os seguintes aspectos (peça 212, p. 5) :
a) orçamentos de produções de longa-metragem e de seriados a partir do exercício de 2001 na base de dados da SFO;
b) valor de produção que leva em consideração talentos técnicos, artísticos, aquisição de direitos, aluguel de equipamentos, cenários, custos de transportes, pessoal e tempo de produção;
c) parametrização de custos por minuto de produção; e
d) preços médios praticados, tendo como base o exercício de 2017.
6.8.3.	A partir desses parâmetros, as cinco obras audiovisuais tiveram as seguintes constatações (peça 212, p. 5-10) :
6.8.3.1. "Chatô, O Rei do Brasil":
a) obra audiovisual de excelência exibida no circuito cinematográfico como filme de longa-metragem;
b) faixa orçamentária dentro dos 5% dos orçamentos de produção mais altos já aprovados;
c) valor médio do minuto: R$ 118.798,00; e
d) valor da obra: R$ 12.473.790,00. 	
6.8.3.2. "Dossiê Chatô":
a) série exibida no canal GNT de TV por assinatura retratando a vida de Assis Chateubriand;
b) obra documental de caráter convencional;
c) valor médio do minuto:  R$ 4.817,00; e
d) valor da obra: R$ 1.517.355,00.
6.8.3.3. "Chatô - Contemporâneo do futuro":
a) versão reduzida da série "Dossiê Chatô" e disponível no mercado;
b) obra classificada como telefilme de média-metragem;
c) valor médio do minuto:  R$ 2.922,00; e
d) valor da obra: R$ 131.490,00.
6.8.3.4. "5 Dias que abalaram o Brasil":
a) documentário em forma de seriado sobre o suicídio de Getúlio Vargas exibida no canal GVT de TV por assinatura e disponível na plataforma youtube;
b) obra classificada, em média, entre série ficcional complexidade média e documental de mesma complexidade;
c) valor médio do minuto:  R$ 9.808,00; e
d) valor da obra: R$ 2.206.800,00.
6.8.3.5. "O Caudilho e o Jagunço":
a) minissérie de ficção sobre as vidas de Assis Chateaubriand e Getúlio Vargas. Quanto à disponibilização desta obra, a Ancine registra que:
 (...) 
De todos os subprodutos gerados pelo projeto, este é aquele sobre o qual as informações disponíveis são as mais escassas. Há indícios de que a obra foi inteiramente filmada porém não finalizada, como entrevistas em que o Sr. Guilherme Fontes afirma ter concluído sua produção, bem como um cronograma de tarefas (DOC SEI 0104423, 36) e listas contendo a relação de elenco e equipe técnica que teriam participado da série, incluindo desde os nomes de seus diretores até os dos motoristas encarregados de sua produção (DOC SEI 0104439, fls. 102-3) , documentos enviados pela proponente ao Ministério da Cultura ao longo do ano de 2000, momento em que o projeto estava com sua prestação de contas parcial em análise e o MinC desejava saber o que restava ser feito para que o projeto fosse concluído.
Antes disso, correspondência encaminhada pela proponente ao Ministério da Cultura em 29/10/1998 (DOC SEI 0104410, 13-20) a fim de atualizar as informações relativas à evolução do projeto contém três anexos:
i. Cronograma de execução físico-financeira detalhado e atualizado;
ii. Relatório de pesquisa e pré-produção; e
iii. Relatório de ações futuras - próximos 90 dias.
No anexo I consta a informação de que a séria havia sido executada durante aquele ano, e, no anexo II, a propósito da minissérie "O caudilho e o jagunço", a proponente declara que:
'As filmagens aconteceram nos Estúdios Polo Rio de Cinema e Vídeo contando com o trabalho de uma equipe formada por cerca de 60 (sessenta) profissionais das áreas cinematográfica'.
 (...) 
'Os programas estão em fase de edição e finalização na ZB Facilities'.
Evidentemente, esta minissérie não pode ser visionada durante a elaboração deste parecer. Além disso, como já apontamos, as informações sobre sua execução são escassas, e não foi possível localizar no processo sequer seu roteiro, o que impede uma aferição mais segura quanto ao seu desenho de produção. Até onde nos foi possível apurar, e partindo da premissa de que as informações disponíveis a seu respeito são fidedignas, tudo o que sabemos sobre 'O caudilho e o jagunço' é que se trata de um sitcom com 125 minutos de duração (5 episódios de 25 minutos) filmado em estúdio;
b) obra classificada como sitcon;
c) valor médio do minuto:  R$ 13.805,00;
d) valor da obra: R$ 1.725.625,00.
6.8.4.	Considerando os valores acima estimados pela Ancine, temos, em termos financeiros, as seguintes participações percentuais de cada uma das obras que compõem o projeto "Chatô - O Rei do Brasil":
	Obra audiovisual
	Valor financeiro por estimativa (R$) 
	Participação percentual (%) 

	Chatô, O Rei do Brasil
	12.473.790,00
	69,09

	Dossiê Chatô
	1.517.355,00
	8,40

	Chatô - Contemporâneo do Futuro
	131.490,00
	0,73

	5 Dias que abalaram o Brasil
	2.206.800,00
	12,22

	O Caudilho e o Jagunço 
	1.725.625,00
	9,56

	TOTAL
	18.055.060,00
	100

6.9.	Entende-se que a metodologia adotada pela Ancine define parâmetros aceitáveis uma vez que levou em consideração outros orçamentos de obras assemelhadas conforme as peculiaridades de cada produção realizada. 
6.10.	Das cinco obras avaliadas, apenas a intitulada como "O Caudilho e o Jagunço" não teve a devida repercussão ao público em geral (vide alínea "a" do subitem 6.8.3.5 deste Exame) , frustrando o objetivo último do projeto em discussão que é promoção da cultura no país. Por tal razão, entende-se que a execução física do objetivo referente ao projeto em discussão alcançou o índice de 90,44% (100% menos 9,56%) para o alcance do objetivo da captação dos recursos efetuadas para o Projeto "Chatô - O Rei do Brasil" (SALIC 95-1138) , sugerindo-se desconstituir o débito imputado aos recorrentes nessa proporção.  
6.11.	Tal encaminhamento se faz devido à luz do princípio da vedação ao enriquecimento sem causa e da aplicabilidade do princípio isonômico se levando em consideração o que foi julgado em precedente deste Tribunal (Acórdão 1611/2015-TCU-Plenário, relatoria do Ministro Augusto Nardes) ao presente caso concreto, ocasião em que se entendeu que:
[excerto do parecer do representante do MP/TCU - Procurador Paulo Soares Bugarin]
15. Em vista dos novos elementos apresentados (...) o atesto do MinC de que houve o cumprimento do objeto pactuado, entendo desnecessária uma análise mais detalhada dos comprovantes apresentados.
[excerto do voto condutor daquele acórdão]
12. Assim, após a longa tempestade de quase duas décadas, o documentário está pronto, apresentado ao Ministério da Cultura, e as questões judiciais e administrativas tratadas nos tribunais chegam a seu termo final. Subsiste a tudo o imenso valor cultural legado ao país.
13. Neste país onde pouco se investe em cultura, onde quase não se lê, onde iniciativas culturais quase sempre são malsucedidas em decorrência ou do baixo incentivo ou das restrições de mercado, fruto da alta carga tributária imposta aos cidadãos, aos quais resta pouco ou quase nada da renda para despender com lazer, cinema, cultura e diversão, a conclusão deste documentário merece nosso louvor.
6.12.	Sobreleva informar que a par da execução parcial do objeto da avença, não constam dos autos os comprovantes de regularidade quanto ao envio por parte dos recorrentes de cópias das 4 obras audiovisuais, consideradas como executadas, no formato e nos requisitos técnicos estipulados pelo arquivo nacional, motivo pelo qual, as presentes contas devem permanecer irregulares por se tratar de providência relevante para a preservação da memória artística nacional e que constitui irregularidade grave que não pode ser desconsiderada por este Tribunal.
6.13. 	Dessa forma, entende-se que haja redução do débito imputado aos recorrentes, em seus valores históricos, das parcelas de débito mais antigas para as mais novas (da forma mais favorável aos recorrentes) , no percentual de execução parcial do objeto do projeto em discussão, qual seja 90,44%, de forma a que sejam dadas novas redações aos itens 9.3 e 9.5 do acórdão recorrido, nos termos sugeridos na proposta de encaminhamento, e tornado insubsistente o seu item 9.4. A nova redação ao item 9.5 decorre da proposta de mitigação do débito imputado aos recorrentes, devendo-se reduzir, proporcionalmente, os valores das multas a eles aplicadas. Registre-se que, segundo o critério proposto de abatimento das parcelas mais antigas, considera-se como débito remanescente apenas valores oriundos da Lei Rouanet (item 9.3 do acórdão) .
CONCLUSÃO
7. Das análises anteriores, conclui-se que:
a) é parte legítima para figurar em processos de TCE o sócio de empresa julgada em débito em face da solidariedade decorrente da má gestão de recursos públicos; e 
b) executado parcialmente o objeto da decorrente da captação de recursos há que se reconhecer a desconstituição parcial do débito, mantendo-se a irregularidade das contas pela parte não executada e por omissão irregular referente à entrega final das obras audiovisuais perante o arquivo nacional.
7.1. Com base nessas conclusões, propõe-se que seja dado provimento parcial ao presente recurso com base nos princípios da vedação ao enriquecimento sem causa por parte da Administração Pública Federal e da isonomia, de forma a que o débito restante represente 9,56% do débito originalmente imputado aos recorrentes, qual seja o valor de R$ 826.079,60 (0,0956 multiplicado por R$ 8.641.000,00) , com redução proporcional da multa, vez que fundada no valor do débito. 
PROPOSTA DE ENCAMINHAMENTO
8. Ante o exposto, propõe-se, com base nos arts. 32, 33 e 48 da Lei 8.443/1992:
a) conhecer o recurso de reconsideração, para, no mérito, dar-lhes provimento parcial e, por via de consequência, tornar insubsistente o item 9.4 do acórdão recorrido e dar nova redação aos seus itens 9.3 e 9.5, nos seguintes termos:
'9.3 condenar o Sr. Guilherme Machado Cardoso Fontes, solidariamente com a empresa Guilherme Fontes Filmes Ltda. ME, ao recolhimento das importâncias a seguir indicadas aos cofres do Fundo Nacional da Cultura, atualizadas monetariamente e acrescidas dos juros de mora, calculados a partir das respectivas datas até a efetiva quitação do débito, na forma da legislação em vigor:
Valor Histórico Data de ocorrência
R$ 176.079,60 16/03/1999
R$ 125.000,00 15/06/1999
R$ 125.000,00 15/07/1999
R$ 125.000,00 15/08/1999
R$ 125.000,00 15/09/1999
R$ 150.000,00 30/12/1999
 (...) 
9.5 com fundamento no art. 57 da Lei 8.443/1002, aplicar ao Sr. Guilherme Machado Cardoso Fontes e à empresa Guilherme Fontes Filmes Ltda. ME multas individuais no valor de [novo montante de multa em valor inferior ao montante original], a serem recolhidas aos cofres do Tesouro Nacional, atualizadas monetariamente desde a data do presente acórdão até a do efetivo recolhimento, se forem pagas após o vencimento, na forma da legislação em vigor'; e
b)  dar ciência aos recorrentes, aos demais interessados e ao Procurador-chefe da Procuradoria da República no Estado de São Paulo do acórdão que vier a ser proferido.
Dissentindo da proposta da unidade instrutiva, o representante do Ministério Público exarou o parecer abaixo reproduzido, in verbis:  
Manifesto-me parcialmente de acordo com o encaminhamento alvitrado pela unidade especializada.
Com efeito, a partir das informações aduzidas à peça 212, restou atestada a execução de 90,44% do objeto proposto, considerando o orçamento global apurado no Parecer Técnico 11-E/2018/SFO/CAC (peça 212, p. 3-10) , aí incluídos o longa-metragem de ficção "Chatô, o rei do Brasil" (69,09% do orçamento global) , e as séries de documentário "Dossiê Chatô", "Chatô - contemporâneo do futuro", e "5 dias que abalaram o Brasil" (8,40%, 0,73% e 12,22%, respectivamente) , restando sem atesto de execução a série de ficção "O Caudilho e o Jagunço" (correspondente a 9,56% do orçamento global) .
Em termos de duração (em minutos) , o percentual de execução corresponderia a 84,66% (105 minutos do longa-metragem, mais 585 minutos resultantes do somatório das séries de documentário concluídas) . 
A par dessas informações, a Serur entende que o débito imputado aos recorrentes deva ser desconstituído, considerando o percentual de execução de 90,44%, em observância ao princípios da vedação ao enriquecimento sem causa e ao princípio da isonomia - levando em consideração o Acórdão 1611/2015-TCU-Plenário, por intermédio do qual foi apreciado recurso de revisão interposto pelos mesmos responsáveis, em face da irregularidade das suas contas e da condenação em débito pela não conclusão do documentário "500 Anos de História do Brasil".
Assim, propõe que seja dado provimento parcial ao recurso, de forma que o débito restante represente 9,56% do débito originalmente imputado aos recorrentes, qual seja, R$ 826.079,60 (9,56% de R$ 8.641.000,00) , com redução proporcional da multa, vez que fundada no valor do débito.
**
Considerando a conclusão de parcela considerável do projeto, tal como consignado no Parecer Técnico 11-E/2018/SFO/CAC (peça 212, p. 3-10) , julgo, à semelhança da Serur, que não há que se falar em condenação pelo valor integral dos recursos captados. 
No entanto, discordo quanto ao valor do débito remanescente. Explico.
Preliminarmente, ressalto que, mediante o Acórdão 1611/2015-TCU-Plenário, o Tribunal conheceu do recurso de revisão interposto pelos responsáveis nos autos do TC Processo 004.549/2001-5, para, no mérito, dar-lhe provimento e, em decorrência, julgar regulares com ressalva as contas dos envolvidos, dando-lhes quitação. 
Ocorre que, naquele caso específico - embora envolvidos os mesmos responsáveis e também a execução de obra audiovisual patrocinada por recursos provenientes das Leis 8.313/1991 (Lei Rouanet) e 8.685/1992 (Lei do Audiovisual) -, há divergências essenciais em relação ao presente caso.  
Primeiramente, é de se consignar que a Secretaria de Audiovisual do Ministério da Cultura concluiu que o projeto "500 Anos de História do Brasil" foi finalizado, enquanto que, no caso do projeto em análise, a execução teria sido de 90,44% considerando o orçamento global apurado conforme metodologia desenvolvida no Parecer Técnico 11-E/2018/SFO/CAC, ou 84,66%, levando em conta a duração, em termos de minutos, das obras audiovisuais produzidas.
Outro aspecto, que julgo crucial na diferenciação pretendida, é o fato de que, naquele processo, os responsáveis foram citados exclusivamente pela inexecução do objeto, não tendo sido demandados a comprovar a regular aplicação dos recursos. 
Assim, no entendimento da Serur - com o qual aquiesceram o MP/TCU, representado pelo então Procurador-Geral Paulo Bugarin, e o Exmo. Relator, Ministro Augusto Nardes -, tendo em vista, em essência, que "a citação apenas declinou a inexecução do objeto como causa para o débito imputado (...) . Demonstrada, por conseguinte, a execução do objeto, nos termos delineados no expediente citatório, não há como sustentar a manutenção do débito imputado, a despeito de eventuais impropriedades e falhas inerentes a eventual ausência de nexo entre a movimentação financeira e os comprovantes de despesas". 
Em face disso, houve, naqueles autos, o provimento do recurso, julgando-se as contas dos responsáveis regulares com ressalva, com quitação.
No caso em apreço, no entanto, os responsáveis foram citados "pela não apresentação à Agência Nacional de Cinema do produto final do projeto audiovisual denominado 'Chatô, o Rei do Brasil' e pela não comprovação perante aquela Agência da boa e regular aplicação dos recursos captados sob a égide das Leis nº s. 8.313/91 e 8.685/93 para utilização no mencionado projeto ou recolherem aos cofres do Fundo Nacional da Cultura o valor integral recebido para execução desse projeto" (peça 29, p. 6) , tendo sido o não atendimento a esses dois requisitos o fundamento para a ora questionada condenação.
Assim, em meu entendimento, apesar de inconteste a execução de percentual considerável das obras audiovisuais do projeto "Chatô, o Rei do Brasil" (84,66% ou 90,44%, conforme o critério adotado) , há que se verificar, por indispensável, se a documentação apresentada comprovou a regular aplicação dos recursos captados, ou seja, se há o devido nexo de causalidade entre esses recursos e as despesas realizadas. 
Como mencionei em meu parecer à peça 30, p. 35-40, a matéria tratada nestes autos também foi objeto de apreciação pelo Tribunal no âmbito do TC Processo 009.231/2001-7, o qual tratou de Tomada de Contas Especial instaurada pelo Ministério da Cultura ante a não aprovação da prestação de contas dos recursos destinados ao desenvolvimento do referido projeto. 
A partir de análise da documentação oferecida pela Guilherme Fontes Filmes Ltda. GFF) , a título de prestação de contas, e de esclarecimentos adicionais (fls. 217/232, 258/268, 301/303, 356/390, 416/455, 508/510, 514/544 e 612/618) , o Ministério da Cultura identificou diversas irregularidades no uso dos recursos captados (Relatório Final - fls. 391/413 e Parecer 001/2000-CPC/SAv/Minc - fls. 456/476) :
transferência irregular, no valor de R$ 926.100,00 para o projeto "500 anos de História do Brasil", sem prévia solicitação formal ao Ministério da Cultura e sem a anuência dos investidores;
existência de documentos fiscais com indícios de inidoneidade, no valor de R$ 193.177,06;
despesas de outros projetos, no total de R$ 14.295,00;
aquisição de material permanente, no montante de R$ 3.700,00;
débitos indevidos concernentes a despesas bancárias, no valor de R$ 4.978,75.
Convém destacar, no que toca especificamente aos recursos captados com fundamento na Lei do Audiovisual (R$ 3.000.000,00) , que a CVM promoveu inspeção, no exercício de 1999, junto à GFF, tendo identificado diversas irregularidades, entre as quais a existência de documentos fiscais com indícios de inidoneidade (fls. 239/253, 255, 318/355) , em razão do que foi aberto inquérito administrativo (fls. 254) .
Em face dessas ocorrências, e considerando a não prorrogação do prazo para a conclusão e captação de recursos (fls. 482/506) - tendo em vista as disposições contidas na Portaria do Ministério da Cultura 500, de 18/12/1998 -, foi constituída a TCE objeto daqueles autos (fls. 548, 553/554, 595/597, 619/620) , envolvendo débito no valor histórico de R$ 216.780,81 (não incluído o valor pertinente à transferência irregular) .	
Remetida ao Tribunal, a TCE foi objeto de análise pela Secex-RJ (fls. 672/698) , sendo consideradas esclarecidas parte das irregularidades detectadas. Ademais, a unidade técnica entendeu que a documentação oferecida deveria ser considerada como prestação de contas parcial, uma vez que não houve a captação integral dos recursos autorizados.
Chamado a me pronunciar naqueles autos, ponderei que as falhas então identificadas seriam insignificantes frente ao montante de recursos alocados. Ademais, por serem as contas parciais, eventual decisão naquele momento poderia ser considerada julgamento precipitado dos atos praticados pelo responsável. Assim, considerei que a necessidade de comprovação das despesas glosadas deveria ser transferida para a prestação de contas final do projeto.
Tendo em vista, ainda, o grau de desenvolvimento do projeto, manifestei-me pela imediata continuidade da obra, "sob pena de danos irreparáveis à parte do projeto já desenvolvida até o momento e de prejuízos óbvios ao erário (...) " (fls. 701/709) . 
Adotando, no essencial, o encaminhamento proposto nos pareceres, o então Relator do feito, Ministro Substituto Marcos Bemquerer Costa, submeteu proposta de deliberação ao Plenário, que veio a resultar na prolação da Decisão 1.086/2001 (fls. 738/760) , de 12/2/2001, a qual determinou à Secretaria para o Desenvolvimento do Audiovisual/Ministério da Cultura, entre outras providências, que efetuasse rigorosa análise da documentação relativa à prestação de contas final do projeto, com vistas a verificar a correta aplicação dos recursos federais investidos (subitem 8.2.1) , em especial, quanto às ocorrências não saneadas (R$ 187.347,56, referentes a documentos com indícios de inidoneidade; R$ 7.725,00, relativos a nota fiscal identificada como pertencente ao Projeto "500 anos"; e R$ 926.100,00, pertinente aos valores transferidos para a conta corrente do Projeto "500 anos") . 
Ademais, foi comunicado àquela secretaria que o Tribunal nada teria a opor quanto à continuidade do projeto (subitem 9.3.1) .
Em razão de Embargos de Declaração oferecidos pela GFF (fls. 801/823) , parcialmente acolhidos pelo Tribunal, promoveu-se a alteração da redação dos subitens 8.2 e 8.3.1 da decisão recorrida, determinando-se à Secretaria para o Desenvolvimento do Audiovisual do Ministério da Cultura a adoção, em prazo não superior a dez dias úteis, a contar da publicação daquela deliberação, de medidas que possibilitassem à empresa GFF captar os recursos financeiros complementares ao orçamento do projeto Chatô (subitem 8.2.4, introduzido pela Decisão 169/2002-Plenário, de 13/3/2002 - fls. 831/838) , com vistas a sua conclusão. 
Ressalto que, ao se manifestar de acordo com a continuidade do projeto, o Tribunal não atribuiu regularidade às inconsistências verificadas na prestação de contas parcial apresentada. Antes, determinou rigorosa análise da documentação relativa à prestação de contas final do projeto, em especial quanto aos valores objeto de questionamento. Ao optar pela continuidade da captação de recursos, pretendeu o Tribunal, em caráter preventivo, evitar maiores prejuízos ao erário, em face do volume de recursos já despendidos na execução do projeto. 
Não houve, todavia, a apresentação da prestação de contas final dos recursos captados, no âmbito da qual deveriam ser esclarecidas as pendências identificadas no TC Processo 009.231/2001-7, por força da Decisão 1.086/2001-Plenário, sendo este fato um dos fundamentos da condenação dos responsáveis nos presentes autos. 
Observo que, de sorte a melhor fundamentar a apreciação dos embargos de declaração opostos pelos recorrentes em face do Acórdão 6.777/2014-2ª. Câmara, que manteve inalterado o Acórdão 4.939/2012-2ª. Câmara, corrigido materialmente pelo Acórdão 6.407/2012-2ª. Câmara, o Exmo. Relator do feito, Ministro Vital do Rêgo, determinou a realização de diligência à Ancine (peça 119) , com o objetivo de solicitar o pronunciamento, entre outros aspectos, acerca da "comprovação de nexo de causalidade entre os recursos transferidos e as despesas efetuadas em conformidade com o objeto pactuado, baseados nas notas fiscais, extratos bancários e demais elementos que possam demonstrar a boa e regular aplicação desses recursos".
Em resposta, a Ancine informou que, apesar de demandados, os recorrentes não se pronunciaram "sobre as pendências detectadas pelo MinC no Parecer nº 001/2000-CPC/SAv/MINC, nem sobre as recomendações do TCU por meio da Decisão 1.086/2001" (peça 142, p. 2, 9-10, 12-16, 21-25, 44-48, 50, 55-60, 76-78) .
Tal fato, associado a outras questões técnicas remanescentes noticiadas pela Ancine, levaram à realização de nova diligência, autorizada por Vossa Excelência à peça 199, na qual, entre outras demandas, foi solicitado que a agência informasse "se a proponente apresentou novos documentos (...) e, em caso afirmativo, encaminhar cópias desses expedientes acompanhados das respectivas análises e/ou exames de mérito" (peça 196) .
No entanto, a resposta foi negativa (peça 205, p. 1) .
Vê-se, portanto, que foram mantidas as pendências financeiras apontadas na Decisão 1.086/2001-Plenário: R$ 187.347,56, referentes a documentos com indícios de inidoneidade; R$ 7.725,00, relativos a nota fiscal identificada como pertencente ao Projeto "500 anos"; e R$ 926.100,00, pertinente aos valores transferidos para a conta corrente do Projeto "500 anos", totalizando, assim, R$ 1.121.172,56. Este montante, em meu julgamento, deve ser considerado como débito remanescente.
***
Assim, divergindo em parte do encaminhamento alvitrado pela Serur, proponho que seja dado provimento parcial ao recurso, de forma que o débito restante seja de R$ 1.121.172,56, com redução proporcional da multa, ante a diminuição do débito.

8.1. Walter Ramos da Costa Porto (6098/OAB-DF) e outros, representando Guilherme Fontes Filmes Ltda. e Guilherme Machado Cardoso Fontes.

Subprocurador-Geral Lucas Rocha Furtado.

RECURSO DE REVISÃO. TOMADA DE CONTAS ESPECIAL. RECURSOS CAPTADOS COM BASE NA LEI ROUANET E NA LEI DO AUDIOVISUAL. NÃO COMPROVAÇÃO DA EXECUÇÃO DOS PROJETOS PROPOSTOS. CONTAS IRREGULARES. DÉBITO. NÃO PROVIMENTO DE RECURSO RECONSIDERAÇÃO. CONHECIMENTO DO RECURSO DE REVISÃO, COM FULCRO NO ART. 35, INCISO III, DA LEI 8.443/1992. APRESENTAÇÃO DE ELEMENTOS CAPAZES DE COMPROVAR A REALIZAÇÃO DE GRANDE PARTE DO PROJETO. VALOR DA PARCELA EXECUTADA SUPERIOR AOS VALORES CAPTADOS, ACRESCIDOS DA CONTRAPARTIDA DEVIDA. ELISÃO DO DÉBITO. PROVIMENTO PARCIAL DO RECURSO. CONTAS REGULARES COM RESSALVAS. QUITAÇÃO.

TOMADA DE CONTAS ESPECIAL (TCE)

Secretaria de Recursos (SERUR);

Ratifico o despacho por meio do qual foi conhecido o recurso de revisão interposto por Guilherme Fontes Filmes Ltda. e Guilherme Machado Cardoso Fontes (peça 182) , contra o Acórdão 4939/2012-TCU-Segunda Câmara, por atender os requisitos do art. 35, inciso III, da Lei 8.443/1992.
Tratam os presentes autos de tomada de contas especial instaurada pela Agência Nacional de Cinema (Ancine) , encaminhada a esta Corte de Contas em 11/3/2008, dando origem à citação dos responsáveis para que justificassem a não apresentação do produto final do projeto audiovisual denominado "Chatô, o Rei do Brasil", bem como da documentação comprobatória da boa e regular aplicação dos recursos a ele destinados.
Os recursos para o projeto foram captados de acordo com o previsto na Lei 8.313/1991 (Lei Rouanet) , por meio da qual foi instituído o Programa Nacional de Apoio à Cultura-Pronac; bem como na Lei 8.685/1993 (Lei do Audiovisual) , destinada à criação de mecanismos de fomento à atividade audiovisual.
O projeto "Chatô" foi objeto de tomada de contas especial anterior, instaurada pelo Ministério da Cultura, apreciada por este Colegiado, por intermédio da Decisão 1086/2001, retificada pela Decisão 169/2002 (TC Processo 009.231/2001-7) , que, ante o avançado grau de desenvolvimento do projeto, entendeu que não havia óbices à sua continuidade, sob pena de "danos irreparáveis" aos trabalhos já desenvolvidos e de eventuais prejuízos ao Erário, aos contribuintes, aos doadores e à sociedade em geral.
Nesse sentido, o Tribunal, entre outras medidas, exarou as seguintes determinações à Secretaria para o Desenvolvimento do Audiovisual do Ministério da Cultura:
8.2.1 - efetue, quando do exame da prestação de contas final do Projeto, rigorosa análise da documentação que a integrar, visando a que se firme juízo sobre a efetiva e correta aplicação dos recursos federais investidos, verificando, em especial, se os serviços e/ou bens associados aos valores adiante discriminados foram de fato prestados e/ou fornecidos em favor do Projeto em questão, observando as disposições do art. 8º da Lei n. 8.443/92, quando comprovada a ocorrência de efetivo dano ao Erário:
a) R$ 187.347,56 (documentos com indícios de inidoneidade) ;
b) R$ 7.725,00 (nota emitida pela empresa Philippe Neiva Produções Ltda. e identificada incorretamente como pertencente ao Projeto '500 Anos') ;
c) R$ 926.100,00 (valor transferido para a conta-corrente do Projeto '500 Anos';
8.2.2 - exija, na oportunidade do exame da prestação de contas final do Projeto, documentos que comprovem a aplicação da contrapartida de recursos próprios ou de terceiros;
8.2.3 - promova a baixa de responsabilidade do Sr. Guilherme Machado Cardoso Fontes, CPF n. 896.247.047-87 e da empresa Guilherme Fontes Filmes Ltda. na conta "diversos responsáveis" do Siafi e no Cadin;
8.2.4 - adote, em prazo não superior a 10 dias úteis, a contar da publicação desta Decisão, as medidas de sua competência que possibilitem à empresa Guilherme Fontes Filmes Ltda. captar os recursos financeiros complementares ao Orçamento do Projeto Chatô;"
No âmbito destas contas especiais, por intermédio da decisão ora questionada, os recorrentes tiverem suas contas julgadas irregulares e foram condenados, em solidariedade, ao pagamento do débito no valor de R$ 8.641.000,00, em valores originais, referentes ao período de dezembro de 1995 a dezembro de 1999, correspondente ao somatório dos valores captados com base na Lei Rouanet (5.641.000,00) e na Lei do Audiovisual (R$ 3.000.000,00) .
Além dos acréscimos previstos na legislação que rege os processos de controle externo, ao débito de R$ 3.000.000,00, foi acrescentada multa de 50%, de acordo com o previsto no art. 6º, § 1º, da mencionada Lei do Audiovisual. 
Os recorrentes foram condenados, ainda, ao pagamento da multa individual prevista no art. 57 da Lei 8.443/1992, no valor R$ 2.500.000,00.
Importante rememorar as razões que levaram às condenações acima mencionadas, consoante voto condutor do acórdão recorrido, exarado pelo relator a quo, E. Ministro Aroldo Cedraz: 
Conforme exame empreendido pela Secex/RJ e pelo MP/TCU, as irregularidades apuradas não foram elididas pelos responsáveis, uma vez que:
a) não restou demonstrado nos autos que o produto final (longa-metragem) foi efetivamente entregue nos termos pactuados com o Ministério da Cultura;
b) conforme documentos acostados às fls. 1114/1115 e 1116/1122, pertinentes à avaliação do produto final relativo ao projeto "500 Anos de História do Brasil", realizada pelo Ministério da Cultura, "o produto final entregue não atende às especificações técnicas mínimas em termos de formato, qualidade e inserção de logomarcas oficiais" (fl. 1114) , o que impediria a aprovação da prestação de contas;
c) assim, a mera entrega de uma versão do produto final não garante o efetivo cumprimento do objeto, cuja demonstração requer a avaliação e aprovação dos órgãos responsáveis;
d) os próprios defendentes trazem pleito que evidencia a não conclusão do produto final, uma vez que requereram que o Tribunal, cautelarmente, revogasse a suspensão da captação imposta pela Ancine, de forma a possibilitar "a entrega do produto bem como a prestação final das contas".
Ao apreciar recurso de reconsideração interposto contra o referido julgado, a 2ª Câmara, por intermédio do Acórdão 6.777/2014, negou-lhe provimento, com amparo no voto do relator, E. Ministro José Jorge, que deixou assente seu entendimento de que, embora tenha ocorrido a entrega de uma versão do produto final da avença e emitido o Certificado de Produto Brasileiro pela Ancine, não havia sido demonstrada a efetiva entrega do longa-metragem, nos termos pactuados com Ministério da Cultura. 
Segundo o relator, permanecia pendente de comprovação, também, a "correlação entre os recursos captados, os comprovantes de despesas realizadas e a execução daquele produto", tendo vista a ausência de notas fiscais, extratos bancários e demais elementos capazes de demonstrar a regular aplicação dos recursos e a elisão das irregularidades apontadas no subitem 8.2.1 da Decisão 1.086/2011-Plenário (acima transcrito) . 
Mediante o Acórdão 7846/2016-TCU-Segunda Câmara, foram conhecidos e rejeitados os embargos de declaração opostos pela empresa e por Guilherme Fontes, ante a ausência de omissão, contradição ou obscuridade na decisão que negou provimento ao recurso de reconsideração acima tratado.
Aquele colegiado, acolheu, contudo, proposição do E. Ministro Vital do Rego, que assumiu a relatoria do recurso de reconsideração, no sentido de que fossem enviados à Secretaria de Recursos, para eventual conhecimento, como recurso de revisão, a "máster" completa do filme finalizado para comercialização, apresentada pelos responsáveis em HDCAM e DVD, bem como a manifestação da Ancine, resultado da diligência realizada pelo relator, atestando a conclusão do longa-metragem e suas condições técnicas de veiculação.
Transcrevo, por oportuno, excerto do voto que fundamentou tal proposição:
Registro que, ao assumir a relatoria do presente processo, em virtude da aposentadoria do Ministro José Jorge e, em privilégio à busca da verdade material e aos princípios da ampla defesa e do contraditório, concedi aos embargantes o prazo solicitado para que apresentassem a mídia que alegavam conter o filme objeto desta TCE (peça 107) .
Em abril de 2015, encaminharam o que denominaram ser o "produto final do referido processo - uma fita contendo a máster completa do filme finalizado para comercialização, em suporte HDCAM e DVD, com som 5.1, com vistas à preservação junto a Cinemateca Brasileira e ANCINE, respectivamente" (peça 117) .
Determinei, então, que o referido material fosse remetido à Agência Nacional do Cinema - Ancine, para que se pronunciasse sobre a sua adequação ao produto final pactuado no Projeto Pronac 95RJ1138221; e a existência de nexo de causalidade entre os recursos transferidos e as despesas efetuadas com o objeto pactuado (peças 119/120) .
Em cumprimento à diligência realizada, a Ancine encaminhou o expediente inserto à peça 142, informando, no tocante à execução do objeto pactuado, que a análise do produto demonstrou "estar a obra concluída e finalizada, com condições técnicas para veiculação", o que de fato ocorreu, com o lançamento do filme nos cinemas em novembro de 2015.
Em que pese reconhecer elementos tendentes a reformar a decisão condenatória deste Tribunal, ante a apresentação do produto final objeto das captações inquinadas e expressa declaração da Ancine na mesma direção, consigno que não cabe discutir na via estreita de embargos declaratórios a superveniência de novos documentos com eficácia sobre a prova produzida, conforme jurisprudência assente desta Corte de Contas.
Dessa forma, considerando ser esses documentos inéditos nos autos (peças 117 e 142) , penso que poderiam ser recebidos, em privilégio ao princípio da fungibilidade, como recurso de revisão, desde que haja prévia e expressa anuência dos interessados nesse sentido. Para tanto, proponho que sejam os autos encaminhados à Secretaria de Recursos deste Tribunal para que adote as providências de sua alçada. (grifos meus) 
Realizadas as comunicações processuais pertinentes, em 16/11/2016, foi interposto o presente recurso de revisão (peça 177) , por meio do qual foram apresentados os argumentos abaixo resumidos, considerados, pelos recorrentes, capazes de ensejar a aprovação da prestação de contas dos recursos em questão e a insubsistência dos débitos e das multas atribuídas aos recorrentes:
conclusão do longa-metragem "Chatô, o Rei do Brasil" e sua estreia nos cinemas brasileiros, em novembro de 2015, posteriormente disponibilizado nos canais Netflix e NOW, da TV fechada NET;
execução do objeto comprova a devida utilização dos recursos no projeto;
declaração da Superintendente da Ancine, responsável pela emissão do Certificado de Produto Brasileiro (CPB) , Sra. Ruth Albuquerque; 
responsabilização dos sócios de uma empresa deve observar os requisitos do art. 50 do Código Civil, e que não se verifica qualquer documento ou indício que permita concluir pela ocorrência de desvio de finalidade ou confusão patrimonial da sociedade empresária.
A Secretaria de Recursos, em pareceres uniformes, afasta, de forma acertada, a preliminar de ilegitimidade passiva do recorrente Guilherme Machado Cardoso Fontes, com fundamento no Acórdão 4028/2010-TCU-Segunda Câmara e no Enunciado 268 da Súmula do TCU, que reproduzem o entendimento pacifico desta Corte acerca da responsabilidade solidária dos administradores e sócios das pessoas jurídicas de direito privado responsáveis por débitos oriundos da má aplicação de recursos federais destinados à consecução de finalidade pública.
Relativamente ao débito, a instrução da unidade especializada, transcrita no Relatório, em que pese reconhecer a conclusão e a reprodução em diversas salas de cinema do filme "Chatô - O Rei do Brasil", entende não concluídas todas as obras audiovisuais que compreendem o projeto homônimo.
Nos termos da referida instrução, das cinco obras audiovisuais previstas, não restou comprovada a execução da minissérie intitulada "O caudilho e o Jagunço", que, segundo estimativa da Ancine, representaria 9,56% do projeto, estimada em R$ 1.725.625,00.
Por esse motivo, a secretaria propôs o provimento parcial do recurso de revisão, bem como a redução do débito imputado aos recorrentes para R$ 826.079,60, equivalente a 9,56% dos recursos captados e do valor imputado no acórdão recorrido. Propôs, ainda, a adequação da multa aplicada com fulcro no art. 57 da Lei 8.443/1992 a esse novo valor.
O Representante do Ministério Público, Subprocurador-Geral Lucas da Rocha Furtado, por sua vez, embora tenha anuído à proposta de provimento parcial do recurso, discordou dos fundamentos e do valor do débito remanescente proposto pela Serur.
Em seu parecer, também reproduzido no Relatório, o mencionado procurador, levando em consideração a "inconteste" execução de percentual considerável do projeto, defende a manutenção do débito decorrentes das irregularidades identificadas na prestação de contas parcial, objeto do TC Processo 009.231/2001-7, visto que permaneceriam pendentes de esclarecimentos por parte dos recorrentes.
Nesse caso, segundo o Parquet, o débito a ser mantido corresponde ao somatório das irregularidades indigitadas no subitem 8.2.1 da Decisão 1.086/2011-Plenário (R$ 187.347,56, R$ 7.725,00, R$ 926.100,00) , equivalente a R$ 1.121.172,65. 
Realizada a retrospectiva dos fatos que envolveram a tramitação deste processo, passo a analisar o mérito do recurso de revisão em exame. 
II
Inicialmente, entendo não assistir razão à Secretaria de Recursos ao atribuir ao responsável débito relativo à incidência do percentual do projeto tido como não executado (9,56%) sobre o total de recursos captados pelos recorrentes, pelas razões a seguir aduzidas.
Durante os exercícios de 1995 e 1999, a empresa Guilherme Fontes Filmes Ltda. logrou captar R$ 8.641.000,00, correspondente a 57,4% do total de previsto para o referido projeto, que totalizava R$ 15.043.717,00.
Cumpre destacar que, após a manifestação da Serur e do Ministério Público, os recorrentes acostaram aos autos memorial (peça 218) no qual afirmam que, no âmbito do Ministério da Cultura, em razão das denúncias de desvio de recursos o projeto fora interrompido em 31/12/1999, permanecendo nessa condição até 13/3/2002, data da Decisão 169/2002-TCU-Plenário, acima transcrita, exarada no âmbito do TC Processo 009.231/2001-7.
Por meio da referida decisão, este Colegiado corrigiu interpretação equivocada de dispositivos da Decisão 1086/2001-Plenário por parte do Ministério da Cultura e fixou prazo para que aquela pasta adotasse providências no sentido de permitir a retomada da captação dos recursos necessários à conclusão do projeto, tendo em vista não terem sido identificados, até aquele momento, indícios de prejuízo aos cofres públicos. Não foram identificadas nos autos, entretanto, as medidas adotadas para o cumprimento dessa determinação.
Nos termos do memorial apresentado, no período de 2003 a 2004, embora não tenha captado novos recursos, o longa-metragem foi totalmente filmado. 
Os recorrentes afirmam, ainda, que, no exercício de 2005, quando iriam dar início ao processo de finalização e lançamento da obra, a Ancine cassou a autorização para captação do saldo do projeto e instaurou a presente tomada de contas especial, em decorrência da suposta não conclusão do projeto, razão pela qual, a finalização do projeto, no período de 2005 a 2015, teria ocorrido exclusivamente às custas dos recorrentes.
Reputo bastante previsível que, mesmo após a liberação da continuidade do projeto por determinação deste Tribunal, a campanha difamatória instaurada nos meios de comunicação contra o projeto "Chatô" - cujos fundamentos não se confirmaram, consoante consignado na Decisão Plenária 1086/2001 - foi um dos grandes empecilhos à continuidade da captação de recursos por parte dos recorrentes.
A despeito dessas dificuldades, conforme atestado pela Ancine, o recorrente logrou concluir o longa-metragem "Chatô o Rei do Brasil", bem como outros três projetos audiovisuais do Projeto "Chatô" ("Dossiê Chatô", "Chatô - Contemporâneo do Futuro" e "5 dias que abalaram o Brasil") , todos devidamente divulgados e exibidos nos meios próprios. Os trabalhos concluídos representam 90,44% dos projetos pactuados.  
Ao analisar a qualidade do aludido longa-metragem, por meio do parecer acostado aos autos em cumprimento à diligência deste Tribunal, assim se manifestou a Ancine:
O filme de longa-metragem em questão foi lançado no circuito de salas de exibição em 19 de novembro de 2015, com a duração total de 105 minutos. A partir do visionamento da obra, é possível atestar com segurança que se trata de um filme com valor de produção extraordinário face à média da produção nacional, podendo ser comparado apenas com obras de reconhecido valor de produção, ou mesmo com projetos (ainda não concluídos) que também indicam ser futuras obras de excelência.
E razoável chegar a tal constatação a partir da simples fruição da obra: o apuro das imagens e do som, a variedade e requinte de cenários, figurinos e mobiliário, a sofisticação de diversos planos (no jargão cinematográfico, plano é todo trecho de cena situado entre dois cortes) , sugerindo o emprego de equipamentos caros como grua (espécie de guindaste para instalação de câmera, que assim poderá fazer movimentos arrojados) e dolly (espécie de carrinho sobre trilho para suporte e movimento de câmera) , além da profusão de planos abertos nas cenas externas, adicionando complexidade à produção, uma vez que exige um grau de detalhamento maior do quadro; destacam-se ainda a dimensão do elenco (principal, secundário e figuração) , e alguns efeitos especiais de pós-produção, realizados com esmero.
Diante desses elementos é possível concluir que: a) não foi captada a totalidade dos recursos considerados necessários à consecução integral do Projeto Chatô; b) não há como atribuir unicamente aos recorrentes a responsabilidade pela não captação integral dos recursos necessários à consecução do projeto; e c) o valor estimado dos serviços devidamente realizados, segundo parecer da Ancine, em muito supera a parcela de recursos captados.
Importante deixar assente, ainda, que a sistemática utilizada pela Serur para quantificação do débito remanescente baseou-se na estimativa realizada pela Ancine para cada uma das obras audiovisuais previstas no Projeto "Chatô". 
Diante desses dados, a Serur calculou o valor devido mediante a incidência do percentual da parcela do projeto não executada (R$ 1.725.625,00) sobre o montante de recursos efetivamente captados (R$ 8.641.000,00) , desconsiderando, contudo, que tal montante, consoante a própria estimativa da Ancine, é muito inferior ao valor das obras audiovisuais concluídas (R$ 16.329.435,00) . 
Sendo assim, a proposição da unidade técnica, além de equivocada, deixou de observar o disposto no art. 8º, inciso II, da IN-TCU 71/2002, segundo o qual a estimativa dos débitos a serem imputados pelo Tribunal deve assegurar que a quantia apurada não exceda o real valor devido.
III
Considero que a proposta do Ministério Público, no sentido de reduzir o débito atribuído aos recorrentes no acórdão recorrido (R$ 8.641.000,00) para resultado da soma das pendências financeiras identificadas na Decisão Plenária 1086/2002 (R$ 1.121.172,00) , também ensejaria indevido enriquecimento dos cofres públicos.
Tendo em vista que, após a Decisão 1.086/2001-Plenário, não foram captados novos recursos para o projeto, permanece inalterada a informação contida no voto condutor daquele julgado, da lavra do E. Ministro Marcos Bemquerer, no sentido de que os excedentes de contrapartida suportados pelos recorrentes são, em valores relativos, superiores ao novo débito ora proposto pelo Parquet.
Ou seja, excluídos os valores glosados pelo Subprocurador-Geral, permaneceria inalterada a regularidade da aplicação dos recursos captados, bem como da parcela correspondente à contrapartida a cargo dos recorrentes.   
No memorial apresentado, os recorrentes reforçam a existência do "excesso de contrapartida" e apresentam esclarecimentos pontuais sobre as pendências que ensejaram a proposta de provimento parcial formulada pelo Ministério Público.
No que tange às notas fiscais consideradas inidôneas, totalizando R$ 187.347,56, informam que, embora as empresas emitentes tenham realizado os respectivos serviços, os próprios recorrentes denunciaram as irregularidades à Secretaria Municipal de Fazenda do Rio de Janeiro, razão pela qual não podem ser responsabilizados por fraudes cometidas por terceiros.
Acrescentam, ainda, excerto do parecer do Ministério Público junto ao TCU, nos autos do TC Processo 009.231/2001-7, nos seguintes termos: 
Ademais, embora, haja confirmação oficial de que os documentos fiscais em comento não possuem de fato autorização arquivada naquela Secretaria Municipal, não existe nexo lógico entre a comprovação de despesas feitas propositadamente com notas 'frias' e a alocação de excedentes de contrapartida em valor superior ao montante dessas notas. É ilógico pensar que o beneficiário deixasse de realizar as despesas que busca ver aprovadas mediante documento inidôneos e, paralelamente, aplicasse na mesma finalidade recursos próprios em valores muito superiores àquele primeiro.
  Os recorrentes informam que a transferência de R$ 926.100,00, da conta bancária do "Projeto Chatô" para a conta do "Projeto 500 anos", impugnada pelo Ministério Público, ocorreu em virtude do excedente de recursos próprios alocados ao primeiro, com o intuito de compor a contrapartida do segundo. 
Informam, ainda, que, tal como sugerido no subitem 8.3.2 da Decisão 1.086/2001-Plenário, o valor transferido foi utilizado na "produção e prestação de contas final daquele outro projeto [Projeto 500 anos]", apreciada por meio do Acórdão 1611/2015-TCU-Plenário, relator o E. Ministro Augusto Nardes, em sede de recurso de revisão. Na oportunidade o recurso foi provido, e as contas julgadas regulares com ressalvas, com quitação aos mesmos responsáveis arrolados nestes autos. 
Por esse motivo, os recorrentes alteraram o quadro demonstrativo da Prestação de Contas Final, indicando a exclusão de R$ 926.100,00 do valor da contrapartida anteriormente informada, o que, não altera o entendimento de que houve o adimplemento da contrapartida relativa ao projeto "Chatô".  
Segundo o memorial apresentado, a nota fiscal no valor de R$ 7.725,00, impugnada pelo Parquet, foi equivocadamente inserida na prestação de contas do Projeto "Chatô", razão pela qual solicita sua exclusão do valor correspondente à contrapartida.
Diante do aqui exposto, verifica-se que, após a prolação do Acórdão 4939/2012-TCU-Segunda Câmara, objeto do presente recurso de revisão, os recorrentes, ainda que não tenham captado novos recursos com base na Lei Rouanet e de fomento à atividade audiovisual, lograram concluir e demonstrar a execução do projeto em percentuais bem superiores aos recursos efetivamente captados, acrescidos da contrapartida devida. 
Verifica-se, também, que caso este Tribunal eventualmente conclua pela improcedência dos argumentos trazidos à colação pelos recorrentes para justificar as falhas remanescentes, identificadas na documentação comprobatória das despesas realizadas (R$ 195.072,56) , os quais reputo coerentes e verossímeis, tais falhas - por se referirem a valores inferiores ao excedente de contrapartida e à diferença entre os recursos captados e o valor estimado dos serviços efetivamente realizados, conforme demonstrado neste voto - não teriam o condão de ensejar a imputação de débito aos recorrentes.
Por esse motivo, desnecessário que este Tribunal envide mais esforços com vistas a aprofundar a análise das aludidas falhas.
No que tange à não apresentação da documentação comprobatória da boa e regular aplicação dos recursos captados para execução do Projeto "Chatô", considerando que não foram realizadas novas captações após o exercício de 1999, entendo que a documentação apresentada no âmbito do TC Processo 009.231/2001-7 - demonstrando a execução financeira dos recursos até então captados e da respectiva contrapartida, objeto das análises que deram origem ao Acórdão 1086/2001-TCU-Plenário - suprem a omissão objeto da citação dos recorrentes.
De igual modo, afastam o entendimento que deu azo ao não provimento ao recurso de reconsideração interposto pelos recorrentes (Acórdão 6777/2014-TCU-Segunda Câmara) acerca da impossibilidade de se estabelecer a "correlação entre os recursos captados, os comprovantes de despesas realizadas e a execução daquele produto".
IV
Sendo assim, com as vênias dos pareceres transcritos no relatório, dou provimento parcial ao presente recurso de revisão e, tendo em vista as falhas formais identificadas na prestação de contas dos recursos captados com base nas Leis 8.313/1991 e 8.685/1993, para execução do projeto "Chatô, O Rei do Brasil", julgo regulares com ressalvas as contas de Guilherme Fontes Filmes Ltda. e Guilherme Machado Cardoso Fontes, dando-lhes quitação.
Com essas considerações, voto no sentido de que o Tribunal acolha a minuta de Acórdão que submeto à deliberação deste Colegiado.
TCU, Sala das Sessões Ministro Luciano Brandão Alves de Souza, em 30 de outubro de 2019.
WALTON ALENCAR RODRIGUES 
Relator